臺灣桃園地方法院民事裁定
110年度輔宣字第52號
聲  請  人  何真真  

相  對  人  何繼源  
關  係  人  何麗云  
上列當事人間請求輔助宣告事件，本院裁定如下：
    主      文
聲請駁回。
聲請程序費用由聲請人負擔。
    理      由
一、聲請意旨略以：聲請人係相對人之三姊，關係人係相對人之
    母親，相對人罹患慢性疾病（詳卷），於民國110年1月27日
    就診經診斷為進行性多發性大腦白質病變（PML），後陸續
    出現許多缺乏判斷力及脫序之行為，如於同年5月在未考慮
    清楚下即購入一戶面對高架橋之預售屋、於同年7月在租屋
    處烤肉引發火災、半夜多次按鄰居門鈴等，也出現許多認知
    及行為功能退化的表現，如行動遲緩、話量變少、經常遺失
    鑰匙及手機等，顯見相對人為意思表示或受意思表示，或辨
    識其意思表示效果之能力，顯有不足，為此聲請對相對人為
    輔助宣告，並選定聲請人為相對人之輔助人，同時指定何麗
    云為會同開具財產清冊之人云云。
二、按對於因精神障礙或其他心智缺陷，致不能為意思表示或受
    意思表示，或不能辨識其意思表示之效果者，法院得因本人
    、配偶、四親等內之親屬、最近一年有同居事實之其他親屬
    、檢察官、主管機關或社會福利機構之聲請，為監護之宣告
    。法院對於監護之聲請，認為未達第1 項之程度者，得依第
    15條之1 第1 項規定，為輔助之宣告。民法第14條第定有明
    文。所謂精神障礙或其他心智缺陷，致其為意思表示或受意
    思表示，或辨識其意思表示效果之能力，顯有不足者，係指
    對於處理自己事務之能力顯然不足，就自己行為之利害得失
    難以理解者而言，而關於處理自己事務，係指一般性、日常
    性事務之處理，若僅欠缺專業判斷或特定事務之處理能力，
    自不能認為有輔助宣告之原因。
三、
  ㈠聲請人主張上開事實，雖提出戶籍謄本、相對人之診斷證明
    書等為憑；惟本院依職權勘驗相對人之精神及心智狀況，在
    鑑定人陳修弘醫師前詢問相對人之身心狀況，相對人面對法
    官詢問其年籍資料，相對人均回答正確，知道輔助宣告之意
    義，現從事行銷工作已1、2年，覺得與以前相比沒有變化，
    獨居在生活上也沒問題，並且知道有買房及自己支付房貸等
    語。聲請人陳稱怕相對人受騙，產生交易上之困擾，擔心病
    情惡化，故提出聲請等語。
  ㈡觀諸聯新國際醫院出具精神鑑定報告，鑑定結果略為「據病
    歷記載、家屬陳述、鑑定當日訪談及心理衡鑑之綜合判斷，
    個案目前明顯有認知功能退化的情況（如：測驗分數多落在
    臨界程度），但尚未達到明顯的失智或智能不足之程度，故
    其為意思表示或受意思表示，或辨識其意思表示效果之能力
    ，或有缺損，但未達顯有不足之程度」等語，有卷附聯新醫
    字第2022010190號函（111年2月7日）暨精神鑑定報告書可
    佐。
  ㈢本院斟酌兩造陳述及上開精神鑑定報告，斟酌相對人雖因疾
    病而罹患進行性多發性大腦白質病變（PML）致認知功能退
    化，然鑑定報告已指出相對人尚未達到明顯的失智或智能不
    足之程度，其為（受）意思表示能力或辨識其意思表示效果
    之能力，或有缺損，但「尚未達顯有不足」之程度，本院尚
    不能遽認相對人已達民法第15條之1之情形。綜上，無積極
    證據可證明相對人已達因精神障礙或其他心智缺陷，致其為
    意思表示或受意思表示，或辨識其意思表示效果之能力顯有
    不足而需為輔助宣告之情形，尚不能單憑聲請人及關係人單
    純之主觀擔憂，逕為宣告。聲請意旨尚難准許，應予駁回。
    又鑑定報告建議可考慮半年至一年後再行檢測，提供聲請人
    及關係人參考。
四、爰依家事事件法第164 條第3 項，裁定如主文。
中　　華　　民　　國　　111 　年　　3 　　月　　8 　　日
                  家事庭法  官　毛松廷
以上正本係照原本作成。
如不服本裁定應於送達後10日內向本院提出抗告狀，並應繳納抗
告費新台幣1000元。
中　　華　　民　　國　　111 　年　　3 　　月　　8 　　日
                        書記官　張堯振